臺灣臺南地方法院交通事件裁定　　　　　　　　　　　　九十年度交聲字第三四號
　　移送機關　交通部公路局嘉義區監理所麻豆監理站
　　受處分人
　　即異議人　甲○○
右列受處分人因違反道路交通管理處罰條例案件，對於交通部公路局嘉義區監理所麻
豆監理站中華民國九十年一月五日所為之裁決處分（處分案號：麻監裁駕字第七五—
Ｍ00000000號）聲明異議，本院裁定如左：
    主  文
異議駁回。
    理  由
一、異議意旨如聲明異議狀所載（詳見附件）
二、按汽車駕駛人，駕駛汽車酒精濃度過量，處新臺幣六千元以上一萬二千元以下罰
    鍰，並當場禁止其駕駛，因而肇事致人重傷或死亡者，吊銷其駕駛執照，並不得
    再核發，民國九十年六月一日修正施行前之道路交通管理處罰條例第三十五條第
    一項第一款定有明文。
三、本件受處分人即異議人甲○○於八十九年十一月十五日中午十二時許，在嘉義市
    ○○路參加友人喜宴並飲用啤酒二瓶後，本應注意飲酒後吐氣所含酒精成份超過
    每公升０‧二五毫克以上者，不得駕駛車輛，按其情節又非不能注意，竟疏未注
    意，於上處飲酒後吐氣所含酒精濃度高達每公升０‧四六毫克，已酒醉不能安全
    駕駛動力交通工具，詎甲○○仍不顧大眾行車之公共安全，於同日十六時三十分
    許，酒後駕駛車號ＳＢ─５３１１號自用小客車沿南一六五線公路（即白嘉公路
    ）由南往北方向行駛，於同日十七時十五分許，途經該公路八．五公里處之設有
    閃光黃燈號誌之交岔路口時，本應注意汽車行駛至交岔路口左轉彎時，應距交岔
    路口三十公尺前顯示方向燈，行至交岔路口中心處左轉，而依當時情況，又無不
    能注意之情事，其能注意竟疏未注意，因不勝酒力致注意力無法集中，竟於距交
    岔路口前五、六公尺處始顯示方向燈並冒然左轉彎，適同一時、地，案外人侯俊
    行駕駛車號ＷＥ─８２７號營大貨砂石車，沿該公路同向行駛至前開交岔路口，
    本亦應注意其駕駛執照尚在吊扣期間，不得駕駛車輛及該路段限速四十公里，不
    得超速行駛，且車輛行經設有閃光黃燈號誌之上開交岔路口應減速接近，注意安
    全，小心通過，而依當時情況，又無不能注意之情事，其能注意竟疏未注意，未
    減速慢行仍以時速四十五公里之速度超速行駛，迨侯俊行發現同向在前之甲○○
    自小客車冒然左轉彎時已閃避不及而緊急將砂石車向左偏轉，致所駕駛之砂石車
    左側浮起右翻壓住甲○○之自小客車向左拖行翻覆，砂石車及所載之砂土並覆壓
    甲○○之自小客車及駕駛車號ＧＥＺ─３６８號機車行經該處交岔路口之被害人
    翁宗正，致翁宗正因之受有胸腹壓砸傷骨折出血，全身多發性骨折合併窒息，當
    場死亡，而甲○○送醫救治後，經醫師抽取其血液送驗，測得其血液所含酒精濃
    度為九二ｍｇ／ｄＬ，經換算為吐氣酒精濃度已達前開數值之事實，有本院九十
    年度交訴字第七一號判決書、台南縣警察局舉發違反道路交通管理事件南縣警交
    字第Ｍ00000000號通知單、公路局嘉義區監理所麻豆監理站九十年一月
    五日麻監裁駕字第七五—Ｍ00000000號違反道路交通管理事件裁決書各
    一份在卷可考，並經本院調閱前開本院九十年度交訴字第七一號交通事件卷宗核
    閱屬實。
四、按汽車駕駛人飲酒後其吐氣所含酒精成份超過每公升０‧二五毫克以上者，不得
    駕車；汽車行駛至交岔路口左轉彎時，應距交岔路口三十公尺前顯示方向燈，行
    至交岔路口中心處左轉，道路交通安全規則第一百十四條第二款、第一百零二條
    第一項第四款分別定有明文。又行車速度，依標誌之規定，無標誌者，在市區道
    路，時速不得超過四十公里；閃光黃燈表示「警告」，車輛應減速接近，注意安
    全，小心通過，九十年六月一日修正施行前之道路交通安全規則第九十三條第一
    項第一款及道路交通標誌標線號誌設置規則第二百十一條第一項第一款亦分別規
    定甚明。查異議人既有經正常程序考領駕駛執照，為有駕駛經驗之人，對於上開
    交通安全規則自知之甚稔，為其應注意之事項，而肇事當時係日間自然光線、天
    候晴朗、雙線道、柏油路面、標線清晰、有快慢車道劃分、閃光黃燈號誌交岔路
    口、限速四十公里、路面乾燥無缺陷、無障礙物、視距良好，亦有本院前開交通
    事件卷宗內附之道路交通事故調查報告表存卷可考，足見依當時狀況異議人並無
    不能注意之情狀，而異議人甲○○於肇事後經測試換算為吐氣酒精濃度已高達每
    公升０‧四六毫克，已高出法律容許之每公升０．二五毫克甚多，且其於本件交
    通事件在檢察官偵查中復自承：「（問：是否已達不能完全駕駛之程度？）是，
    精神狀態較不好，注意力較不集中」、「（問：你車要左轉，是否依規定打方向
    燈）有，我要左轉之前五、六公尺打方向燈」等語明確（見前開交通事件卷宗內
    之臺灣台南地方法院檢察署八十九年相字第一五七七號相驗卷宗八十九年十一月
    十七日訊問筆錄），顯見異議人甲○○其當時已因不勝酒力而影響其行車注意力
    ，其已不能安全駕駛動力交通工具，應無疑義，又其飲酒後應注意且能注意不得
    駕車而仍駕車，且竟疏於注意於距該交岔路口前五、六公尺處始顯示方向燈並冒
    然左轉彎，異議人甲○○自有違前開規定之注意義務，其有過失亦至為明顯，而
    死者翁宗正係因本件車禍死亡，亦經臺灣台南地方法院檢察署檢察官督同檢驗員
    相驗明確，並製有勘驗筆錄、驗斷書及相驗屍體證明書等附於前開交通事件卷宗
    內可憑，而案外人侯俊行亦應注意且能注意其駕駛執照尚在吊扣期間，不得駕駛
    車輛而仍駕車，且該路段限速四十公里，其駕駛車輛行經上開設有閃光黃燈號誌
    之交岔路，竟疏未注意減速慢行而仍以時速四十五公里之速度超速行駛，迨發現
    同向在前之甲○○自小客車冒然左轉彎時已閃避不及而緊急向左偏轉，致所駕駛
    之砂石車左側浮起右翻壓住甲○○之自小客車向左拖行翻覆，砂石車及所載之砂
    土並覆壓甲○○之自小客車及駕駛機車行經該處交岔路口之被害人翁宗正，因而
    肇事，而本件被害人翁宗正係因此次車禍當場死亡，是異議人與另一案外人侯俊
    行二人之過失駕駛行為，與被害人翁宗正之死亡結果間，均具有相當因果關係，
    亦無疑義，足見異議人確有駕駛汽車酒精濃度過量，因而肇事致人死亡之事實甚
    明。
五、查道路交通管理處罰條例業經總統公布修正並於九十年六月一日起施行，其中第
    三十五條第一項第一款已修正為汽車駕駛人，駕駛汽車經測試檢定有酒精濃度超
    過規定標準，處新臺幣一萬五千元以上六萬元以下罰鍰，並當場禁止其駕駛，因
    而肇事致人重傷或死亡者，吊銷其駕駛執照，並不得再考領，是異議人行為後法
    律有變更，比較新舊法結果，以修正施行前之舊法較有利異議人，自應適用該舊
    法處斷，從而原處分機關據以援引首揭規定，裁處吊銷其駕駛執照並永久禁考及
    罰鍰新臺幣六千元並無不當，本件異議為無理由，應予駁回。
六、據上論斷，應依道路交通案件處理辦法第十九條，裁定如主文。
中      華      民      國      九十一      年    一    月    二十五    日
                              臺灣臺南地方法院交通法庭
                                      法  官    張  瑛  宗
右正本證明與原本無異
如不服本裁定應於送達後五日內向本院提出抗告狀
                                      書記官    廖  明  娟
中      華      民國      九十一      年    一    月    二十五    日
